【裁判字號】    97,易,284
【裁判日期】    970530
【裁判案由】    竊盜
【裁判全文】
臺灣板橋地方法院刑事判決               97年度易字第284號
公  訴  人  臺灣板橋地方法院檢察署檢察官
被      告  丙○○
            甲○○
上列被告因竊盜案件，經檢察官提起公訴（96年度偵緝字第3348
號），本院判決如下：
    主  文
丙○○、甲○○均無罪。
    理  由
一、公訴意旨略以：被告丙○○、甲○○自民國96年3 月4 日起
    ，向己○○承租其所購買、登記所有權人為其女兒陳竹婷之
    位於臺北縣板橋市○○○街40之2 號房屋，詎2 人竟共同基
    於意圖為自己不法所有之犯意聯絡，於96年3 月4 日起至5
    月20日間之某日，竊取上開房屋內己○○所有之冷氣電纜線
    （價值約新臺幣【下同】11,000元）及六分角木一梱（價值
    約4,000 元），得手後即搬離上開處所。因認被告丙○○、
    甲○○2人所為，均係犯刑法第320 條第1 項之竊盜罪嫌。
二、按犯罪事實，應依證據認定之，無證據不得認定其犯罪事實
    ；又不能證明被告犯罪者，應諭知無罪之判決，刑事訴訟法
    第154 條第2 項、第301 條第1 項分別定有明文。且告訴人
    之告訴，係以使被告受刑事訴追為目的，是其陳述是否與事
    實相符，應調查其他事實以資審認，始得為不利被告之認定
    ，最高法院52年台上字第1300號著有判例可資參照。又刑事
    訴訟上證明之資料，無論為直接或間接證據，均須達於通常
    一般之人均不致有所懷疑，而得確信其為真實之程度，始得
    據為有罪之認定，若其關於被告是否犯罪之證明未能達此程
    度，而有合理懷疑之存在，致使無從形成有罪之確信，根據
    「罪證有疑，利於被告」之證據法則，即不得遽為不利被告
    之認定，亦有最高法院76年台上字第4986號判例可稽。其以
    情況證據（即間接證據）斷罪時，尤須基於該證據在直接關
    係上所可證明之他項情況事實，本乎推理作用足以確證被告
    有罪，方為合法，不得徒憑主觀上之推想，將一般經驗有利
    被告之其他合理情況逕予排除，此觀諸最高法院32年上字第
    67號判例意旨亦彰彰甚明。
三、本件公訴人認被告丙○○、甲○○涉有前揭竊盜罪嫌，無非
    以上揭事實，業據告訴人己○○指證明確，且被告2 人確曾
    向告訴人承租前揭房屋等情，資為依據。
四、訊據被告丙○○、甲○○均堅決否認有何公訴人所指之竊盜
    犯行。辯稱：我們是從96年3 月4 日跟告訴人己○○承租系
    爭房屋，搬進去時並沒有冷氣，是有看到角木沒錯，但我們
    並沒有偷電纜線及角木；我們有跟房東己○○說住到96年5
    月底，我們先搬走，被告甲○○的妹妹乙○○及同居人丁○○還有小孩仍住在裡面，96年5 月底才搬走；我們還有自己
    買的電腦及冷氣放在上開租屋房內，後來要回去拿時，房東
    已經換鑰匙，東西至今沒有拿回來等語。
五、經查：
    (一)本件告訴人己○○於96年3 月4 日出租予被告2 人位於台
      北縣板橋市○○○街40之2 號房屋內原有裝設冷氣電纜線
      及放置有角木一梱等情，業據證人即告訴人己○○及證人
      即為上開房屋裝設冷氣電纜線之水電行老闆戊○○於本院
      審理中證述明確（見本院卷第33-36 、73-75 頁），復為
      被告2 人所不否認，首堪認屬實在。
    (二)惟本件證人即告訴人己○○於本院審理中係指稱：我出租
      系爭房屋給被告2 人，被告甲○○說會有她妹妹、妹婿及
      2 個小孩一起住，出租時屋內有床、熱水器、瓦斯、洗衣
      機、沒有裝冷氣；被告2 人在96年5 月中旬就搬走了，我
      當時住院，出院去找時，只有被告甲○○的妹妹及妹婿在
      那裡，是妹妹乙○○跟我說他們只租到5 月底。我房子租
      給被告2 人時，房間裡面有裝冷氣的電纜線，是我在94年
      時請人來裝的，我是在96年6 月初的前幾天去打掃系爭房
      屋，才發現這件事情。被告甲○○的妹妹乙○○在96年5
      月底搬走時，沒有跟我作交接。被告2 人確實有將他們買
      的冷氣留在上開房屋內，不過他們的冷氣是用110V插頭的
      ，不需要用到我220V的電纜線等語（見本院卷第33-36 頁
      ）。是依告訴人前揭指證以觀，證人即告訴人己○○並未
      親見被告2 人竊取其所指之冷氣電纜線及角木，且被告2
      人於96年5 月中旬時已離去上址，告訴人於96年6 月初始
      發現上開物品遭竊，此段期間尚有乙○○、同居人丁○○
      及其2 人之小孩共同居住使用上開房屋至96年5 月底，核
      此情狀，告訴人己○○前揭物品究係何時失竊？如何失竊
      ？容有多種可能性存在，本院認僅憑告訴人即證人己○○
      前揭帶有臆測之指證，即遽認被告2 人確有公訴人所指之
      竊盜犯行。
    (三)再者，證人乙○○於本院審理中亦辯稱：96年3 月到6月
      有和我姊姊甲○○同住在台北縣板橋市○○○街40號3樓
      之租屋處，住進去時在陽台有看到一梱角木，先前我姊夫
      丙○○有把角木拿下來想要作廚房的洗手台，但因長度不
      夠又放回去，一直到我們搬走時，那梱角木還是放在陽台
      的舊櫥櫃上面，至於有沒有220V的電纜線，我沒有注意，
      我沒有看到有人拆屋內的電纜線；96年5 月時被告2 人先
      搬走，我和同居人丁○○後來才搬走，我搬走時，角木和
      冷氣電纜線都還在；被告2 人住的那間房間有留一台電腦
      及冷氣沒有搬，我和丁○○本來要搬，但冷氣沒有辦法拆
      ，電腦用機車搬家不方便載，所以沒有搬等語（見本院卷
      第37-39 頁）；核與證人丁○○於本院審理中證稱：96年
      間我跟被告2 人有同住過上開房屋，屋內有無角木及電纜
      線沒有注意；我們和被告2 人差不多時間搬走，被告2 人
      先搬走，但還有東西在那邊，我們要搬走的事情房東知道
      ，因為乙○○在整理東西時，房東有來過。我住在上開房
      屋時，沒有看過被告2 人在搬角木或拆電纜線等語（見本
      院卷第39-41 頁），大致相符，應堪採信。而本件證人乙○○、丁○○既於被告2 人搬離上開房屋後，仍居住其內
      ，則渠2 人對該房屋當時之情況自屬最為了解，是證人乙○○既證稱渠與丁○○搬離上址時，角木及電纜線均仍在
      屋內等語；證人乙○○及丁○○亦均證稱：沒有看過被告
      2 人搬角木或拆電纜線等情，從而，被告2 人辯稱渠2 人
      並未竊取上開物品等語，尚非無憑。
    (四)末查，本件被告2 人承租前揭房屋時，屋內尚有房東即告
      訴人所設置之洗衣機、熱水器、床等物品，被告2 人離去
      房屋時，尚留有冷氣、電腦在上揭承租房屋內未搬走等情
      ，業據前揭證人己○○、乙○○、丁○○證述明確，堪認
      屬實。是本件被告2 人果有竊取房東財物之意，自以竊取
      價值較高之床、熱水器、洗衣機等物，較為有利可圖，何
      須僅竊取價值較低之角木，甚至大費周章拆除冷氣電纜線
      ，以圖微薄之出售廢五金回收款項。況且，被告2 人苟有
      行竊上開物品之意圖，又豈有將自己所有價值較高的冷氣
      、電腦等物品放置於上開房屋內，至今尚未取回之理。由
      此可見，被告2 人辯稱渠2 人並未竊取房東即告訴人己○○所有前揭角木及冷氣電纜線等語，應堪採信。
六、據上所陳，本件依調查所得證據尚不足以證明被告2 人確有
    竊盜之犯行，此外復查無其他積極證據足資證明被告2 人有
    何公訴人所指之犯行，揆諸首開說明，因不能證明被告2 人
    犯罪，自應均為無罪之諭知。
七、末查，被告丙○○經合法傳喚無正當理由未於審理期日到庭
    ，惟本件既應為其無罪之諭知，依刑事訴訟法第306 條之規
    定，爰不待其陳述，逕行判決，附此說明。
據上論斷，應依刑事訴訟法第306 條、第301 條第1 項，判決如
主文。
本件經檢察官陳旻源到庭執行職務。
中    華    民    國    97    年    5     月    30    日
                  刑事第十三庭  法  官  許映鈞
以上正本證明與原本無異
如不服本判決應於送達後10日內向本院提出上訴狀
                                書記官  范煥堂
中    華    民    國    97    年    5     月    30    日


司法院資訊處製作；財團法人民間司法改革基金會備份。
